臺灣高等法院臺中分院刑事判決　　　　99年度上易字第1612號
上　訴　人　臺灣南投地方法院檢察署檢察官
上　訴　人
即　被　告　陳宗治
上列上訴人因毀棄損壞案件，不服臺灣南投地方法院九十九年度
易字第四一六號中華民國九十九年十月二十九第一審判決（起訴
案號：臺灣南投地方法院檢察署九十九年度調偵字第一一六號、
一一七號），提起上訴，本院判決如下：
    主  文
原判決關於毀損錏柱部分撤銷。
陳宗治損壞他人之錏柱與地面連結之底座，處拘役拾日，如易
科罰金，以新臺幣壹仟元折算壹日。
其餘上訴駁回。
    事  實
一、陳宗治與張嘉芸係鄰居關係，陳宗治前於民國（下同）九十
    六年間因無故侵入張嘉芸住處，經臺灣南投地方法院檢察署
    以九十六年度偵字第四三六七號聲請簡易判決處刑後，由臺
    灣南投地方法院以九十六年度投刑簡字第八一三號判決判處
    拘役五十日，嗣再經該院以九十七年度簡上字第十七號判決
    駁回上訴而確定（於九十八年四月二十八日易科罰金執行完
    畢）。陳宗治因而對張嘉芸心生不滿，竟（一）於九十九年
    三月十二日十七時四十七分許，在南投縣中寮鄉○○村○○
    路五五三之一號張嘉芸住處前，基於毀損之故意，趁無人之
    際，以鐵釘一枚及螺絲釘三枚，放置在張嘉芸所有且由其使
    用之車牌號碼ＡＲ─３３６６號自小客車左前輪下方，並速
    即離去，嗣於同日十七時五十五分許，張嘉芸啟動上開車輛
    欲外出時，即因左前輪輪胎輾壓過輪胎前之前開鐵釘、螺絲
    釘，致該車左前輪輪胎被刺破而毀損不堪使用，足以生損害
    於張嘉芸對該輪胎之財產權及行車安全。嗣因張嘉芸查閱其
    房屋裝設之監視錄影器，發現陳宗治上開蹲在其小客車左前
    輪之舉動，乃報警處理，並在該自小客車左前輪輪胎處扣得
    前開鐵釘一枚及螺絲釘三枚。（二）陳宗治與張嘉芸間又因
    雙方房屋中間界線問題發生糾紛，陳宗治復於九十九年四月
    二十三日十七時五十二分許，在張嘉芸前揭住處前，另再基
    於毀損之故意，以倒車之方式撞擊張嘉芸父親張春雄所有之
    錏柱一支，致錏柱倒地，使該錏柱與地面所連結之底座之四
    個鑽孔及壁虎因而變形損壞，足以生損害於張春雄。嗣經張
    嘉芸報警而循線查獲上情。
二、案經張嘉芸訴由南投縣政府警察局草屯分局報請臺灣南投地
    方法院檢察署及由張春雄向臺灣南投地方法院檢察署檢察官
    提出告訴後，由檢察官偵查起訴。
    理  由
壹、證據能力部分：
    按，被告以外之人（包括證人、鑑定人、告訴人、被害人及
    共同被告等）於審判外之陳述雖不符刑事訴訟法第一百五十
    九條之一至之四等四條之規定，而經當事人於審判程序同意
    作為證據，法院審酌該言詞陳述或書面陳述作成時之情況，
    認為適當者，亦得為證據；當事人、代理人或辯護人於法院
    調查證據時，知有刑事訴訟法第一百五十九條第一項不得為
    證據之情形，而未於言詞辯論終結前聲明異議者，視為有前
    項之同意，同法第一百五十九條之五定有明文。立法意旨在
    於：傳聞證據未經當事人之反對詰問予以核實，原則上先予
    排除。惟若當事人已放棄反對詰問權，於審判程序中表明同
    意該等傳聞證據可作為證據；或於言詞辯論終結前未聲明異
    議，基於尊重當事人對傳聞證據之處分權，及證據資料愈豐
    富，愈有助於真實發見之理念，且強化言詞辯論主義，使訴
    訟程序得以順暢進行，上開傳聞證據亦均具有證據能力。經
    查：本件檢察官及被告對於本案卷內相關證人之證述、文書
    卷證資料之證據能力，並未就有合於刑事訴訟法第一百五十
    九條第一項不得為證據之情形於本院言詞辯論終結前聲明異
    議，且上述證人之證述、文書卷證資料亦經本院於審理期日
    逐一提示、朗讀，並告以要旨，本院復審酌相關證人證述筆
    錄製成、文書卷證資料取得，並無證據顯示有何違背程序規
    定情事，依據上述之說明，均應具有證據能力。
貳、實體理由：
甲、事實欄一之（一）部分：
一、訊據被告陳宗治固坦承有於九十九年三月十二日十七時四十
    七分許，在南投縣中寮鄉○○村○○路五五三之一號張嘉芸
    住處前，走至張嘉芸所有且由張嘉芸使用之車牌號碼ＡＲ─
    三三六六號自小客車左前輪前，並蹲下後將左手伸至該車輪
    下方之事實，然矢口否認有何毀損犯行，並辯稱：「我是經
    過張嘉芸車前，看見該車左前輪下方有一枚十元硬幣，我是
    去撿拾十元，並沒有去放鐵釘」云云。經查：
（１）證人即告訴人張嘉芸於警詢時證稱：「（你於何時？何地
      ？被毀損何物）於九十九年三月十二日下午十七時四十七
      分許，在南投縣中寮鄉○○村○○路五五三之一號前，停
      放自小客車ＡＲ─三三六六號，被隔壁鄰居陳宗治放置數
      枚鐵釘於我自小客車左前輪下方，當我要開車外出時，啟
      動行駛後發現左前車輪有破胎聲音，我下車查看發現輪胎
      被鐵釘刺破，我先調閱監視器發現是隔壁鄰居陳宗治所為
      ，當時他後方跟隨一隻狗也拍到，是他飼養的，然後我就
      打電話報警」等語【見臺灣南投地方法院檢察署九十九年
      度偵字第一三九０號偵查卷（下稱一三九０號偵查卷）第
      九頁至第十頁】；其又於偵查中證稱：「（你何時開你所
      有自小客車欲出門，發現左輪有被鐵釘刺破？）有，我發
      動開走後即聽到輪胎破掉的聲音，我下車查看發現輪胎被
      鐵釘刺破。」、「（你當時有馬上報警？）有，警察到現
      場拍照，輪胎是被鐵釘刺破的。」、「（是誰放置鐵釘在
      妳車輪下方？）我看監視器是他（指陳宗治），他先開他
      所有的小貨車車門，再到我的車左前輪下方放置鐵釘」等
      語【見上開一三九０號偵查卷第二十四頁】。另警方據報
      到達現場後，從告訴人住處監視錄影器翻拍所得之照片二
      張，可看出有一個人及一條狗在告訴人車前，該人並蹲在
      告訴人所有車牌號碼ＡＲ─三三六六號自小客車左前輪前
      方，且將左手伸至車輪下方等情，有前揭照片二張在卷可
      稽【見上開一三九０號偵查卷第十二頁】，此外，並有上
      開告訴人住處監視錄影器翻拍照片二張、告訴人車輛、輪
      胎之照片四張、被告所飼養小狗照片一張、告訴人車輛輪
      胎送修之委修單、臺灣南投地方法院調解不成立證明書等
      附卷可參，復有在案發現場查扣之鐵釘一枚及螺絲釘三枚
      可資佐證，告訴人之上開指述顯有所據。
（２）至被告雖以前開情詞置辯，惟原審法院勘驗告訴人所提出
      之監視錄影帶，結果如下：
      勘驗標的為一車庫，車庫前方有一條道路。
      （一）檔案名稱：3-1
            17:47:37~17:47:41
            有一人影從畫面右上方未關副駕駛座車門之藍色貨
            車出現，從副駕駛座拿取物品後，將藍色貨車副駕
            駛座車門關上。
            17:47:38~17:47:52
            該人影從畫面右上方走出，後面有跟一條狗，一人
            一狗走至畫面左上方處停留約三秒。
            17:47:54~17:47:58
            該人走進車庫，在白色自小客車左前輪處蹲下，左
            手伸至左前輪下緣，再起立離開。
            17:47:59~17:48:08
            該人跟狗從畫面左上方走至畫面右上方。
      （二）檔案名稱：4-1
            17:50:53~17:51:32
            有一身穿白色上衣，米色裙子之女子進入白色自小
            客車發動車輛，將車往前移動幾公尺後，又將車倒
            回原處後下車。
            17:51:33~17:51:45
            該女子下車後，彎腰查看白色自小客車左前輪，以
            右手摸索白色自小客車左前輪。
            17:51:46~17:51:59
            該女子起身後，左右手互搓，將手上灰塵拍掉後上
            車，在車上待約二十二秒。
            17:52:21~17:52:25
            該女子下車，走向白色自小客車駕駛座後座。
（３）以上勘驗結果有原審勘驗筆錄一份在卷可按（見原審卷第
      二十四頁，原審九十九年十月十八日審判筆錄）。而被告
      於警詢、偵查及原審審理時暨勘驗後均自承上開錄影帶上
      之人確係伊本人無誤，畫面中出現之狗亦係伊飼養之狗，
      足證被告於告訴人自小客車左前輪被鐵釘等刺破之前幾分
      鐘，確曾彎身蹲在該車前，並伸出左手至上開車輛之左前
      輪下方。按被告與告訴人間本有嫌隙，被告並曾因侵入告
      訴人住處二樓前方主臥室左側窗戶旁之屋簷走道，遭起訴
      及判刑，有該案起訴書附卷供參【見一三九０號偵查卷第
      三十一頁及卷附之臺灣高等法院被告前案紀錄表】，則被
      告既曾因此被判刑，豈會因為發現告訴人車庫內之地上有
      十元硬幣，即冒然進入告訴人車庫內撿拾，而再生事端？
      另被告為上開「彎身蹲在告訴人車前，並伸出左手至上開
      車輛之左前輪下方」之行為，過幾分鐘後，告訴人欲開車
      出門即發現左前輪輪胎遭鐵釘刺破，其間並無其他人進入
      該車庫內，故上開鐵釘除被告之外，並非其他人所放置。
      再參以前開勘驗全部過程，被告確實有先從其藍色貨車之
      副駕駛座拿取物品後，將副駕駛座車門關上，再走過告訴
      人車庫，且停留幾秒後，突然再轉至告訴人車庫，在告訴
      人白色自小客車左前輪處蹲下，左手伸至左前輪下緣，再
      起身離開；嗣後告訴人要開車外出時，經啟動引擎行駛後
      隨即發現左前車輪有異，經下車查看乃發現輪胎被刺破，
      而該車輪破胎之時點，恰與被告在告訴人車輛旁為蹲下舉
      動之時點密切接近，故此等相關事證之集合，已非被告所
      辯：伊恰巧在該處撿拾十元硬幣等語所能解釋。故依前開
      事證，以經驗法則及論理法則綜合析之，本件應係被告因
      前開侵入住宅案件被判刑之故，對告訴人心生不滿，為施
      報復，乃將扣案之鐵釘及螺絲釘數枚放置於告訴人車輛左
      前輪下方，讓告訴人車輛開動後左前輪胎即遭鐵釘等刺破
      以為報復，至為灼然，被告空言否認，乃事後卸責狡飾之
      詞，無可採信。綜上所述，本案事證明確，被告上開損壞
      他人汽車輪胎犯行，堪以認定，應予依法論科。
二、經查，被告陳宗治就上開事實欄一之（一）所示之行為，即
    故意將鐵釘、螺絲釘置放於告訴人張嘉芸車輛之輪胎前，致
    該車輪因輾壓過鐵釘等物而漏氣不堪使用，足以生損害於告
    訴人張嘉芸之財產權及行車安全之行為，核係犯刑法第三百
    五十四條損壞他人汽車輪胎，足以生損害於他人之毀損罪。
    原審法院審酌被告上開犯行所毀損之輪胎價值固非甚鉅，卻
    已危及告訴人之行車安全，其手段惡劣，犯罪所生危害非輕
    ，犯後仍飾詞狡辯，毫無愧意，迄今未與告訴人達成和解及
    賠償損失，態度難認良好，並考量其犯罪動機、目的及其智
    識程度等一切情狀，量處有期徒刑刑四月，並諭知易科罰金
    之折算標準，以示懲儆。至扣案之鐵釘一枚及螺絲釘三枚，
    係被告所有供其上開毀損行為所用之物，應依刑法第三十八
    條第一項第二款之規定，予以宣告沒收。
乙、事實欄一之（二）部分：
一、訊之被告固供承有於九十九年四月二十三日十七時五十二分
    許，在張嘉芸前揭住處前，駕駛其所有之自小貨車，於倒車
    時，將張嘉芸之父張春雄所有立於該處之錏柱一支撞倒於地
    之事實，惟矢口否認有公訴人所指之毀損錏柱犯行，辯稱：
    因張嘉芸僱工將錏柱立於二屋之間，但侵占到其土地，害伊
    車輛要開入車庫時，無法進入，而不小心撞倒該錏柱云云。
    經查：
（１）原審勘驗證人張嘉芸所提出九十九年四月二十三日其住處
      前監視錄影帶，結果如下：
      17:52:32~17:52:54
      畫面右上方出現一藍色貨車，該藍色貨車以倒車方式行進
      ，倒車至可看到該貨車車頭後，車頭往左前方行進約一個
      車頭的距離。
      17:52:55~17:53:00
      該貨車倒車，以貨車右後車斗撞擊錏柱。
      17:53:01~17:53:20
      該貨車車頭往左前方行進半個車身的距離。
      17:53:21~17:53:31
      畫面左上方有一身穿綠色上衣、黑色長褲之人走向該貨車
      車頭，該貨車停止倒車動作。
      17:53:32~17:53:36
      該身穿綠色上衣、黑色長褲之人，離開貨車車頭後，走至
      畫面中上方路旁觀看該貨車倒車，該貨車以貨車之左後車
      斗，再次撞擊錏柱。
      17:53:37~17:53:49
      該貨車往左前方行進約一個車身的距離後，倒車再次撞擊
      錏柱後，將錏柱撞倒。該身穿綠色上衣、黑色長褲之人走
      至畫面左上方位置觀看貨車撞倒錏柱。
      17:53:50~17:54:02
      該貨車往左前方行進約一個車身的距離後，倒車將貨車停
      進停車格內。
      17:54:03~17:54:12
      該貨車又往前行駛一段距離後，開啟貨車駕駛座車門後下
      車。身穿綠色上衣、黑色長褲之人，往畫面左上面走出畫
      面。
      17:54:13~17:54:20
      該貨車開啟貨車車門後，坐在駕駛座上。有一身穿綠色上
      衣、黑色長褲之人由畫面左上方走至貨車車頭。
      17:54:21~17:54:33
      該身穿綠色上衣、黑色長褲之人以左手放在貨車車門上，
      右手伸入貨車駕駛座內，約三秒後，回頭看被撞倒的錏柱
      後，往畫面左上方走去。
      17:54:47~17:54:53
      有一身穿藍色衣褲之人與身穿白色上衣、黑色長褲之人由
      畫面右上方沿著道路走向畫面左上方。
      17:55:07~17:55:40
      該貨車司機下車後，看了貨車車頭停車格後，將貨車倒車
      停入停車格內。
（２）以上勘驗結果有原審勘驗筆錄一份在卷足憑（見原審卷第
      二十四頁、二十五頁，原審九十九年十月十八日審判筆錄
      ）。而被告於警詢、偵查及原審審理時暨勘驗後亦均供承
      錄影帶上之人確係伊本人無誤，足證被告確有駕車撞倒錏
      柱之事無訛。另參諸本件錏柱原豎立之位置約略在被告及
      證人張嘉芸二人房屋之中間，有現場照片在卷可證【見臺
      灣南投地方法院檢察署九十九年度偵字第二０八八號偵查
      卷（下稱二０八八號偵查卷）第十三頁至十四頁），且錏
      柱縱如被告所稱係立在其土地上，然依上開二０八八號偵
      查卷第十三頁上方照片所示，被告車庫仍有甚大之空間，
      不至於因為有豎立該錏柱即無法開車停入其車庫內。又被
      告於警詢時供承其考領有職業大客車駕照（見二０八八號
      偵查卷第十頁），足見被告有相當之駕駛技術，豈會因二
      屋之間立有一根錏柱，即無法避過錏柱開車停入其車庫之
      理？況且依上開監視錄影帶勘驗結果，被告係多次駕車以
      倒車方式，且係分別以左後車斗及右後車斗撞擊錏柱，才
      使該錏柱倒地，其辯稱「不小心撞倒」云云，顯係無稽之
      語至明，被告確係故意撞倒錏柱無疑。
（３）次查，告訴人張春雄原審審理時雖曾陳稱：錏柱本身沒有
      壞等語，然而，告訴人張春雄所設置之錏柱，其底座與地
      面間係以螺絲（俗稱壁虎）相連接，為整體不可分割之部
      分。且證人黃木炎即為告訴人張春雄修復系爭錏柱之人於
      一００年一月二十七日本院審理時證稱：「（提示二０八
      八號偵查卷第十四頁，橫置於地上的錏管是否受損？）沒
      有，底座也沒有損害，只是倒在地上而己。」、「（錏柱
      與地面是如何連接？）是用「壁虎」（台語）鎖定，原來
      基底應有四個孔，重新鑽孔就可以了，底座並沒有損壞。
      」、「（為何不用原來所鑽的四個孔？）因為拆下來的時
      候，螺絲的螺紋有損到，所以要重新鑽孔，原先基座有四
      個孔，再重新打四個孔。」、「（後來這部分要多花多少
      工資？）大約一千五百元。」等語（見本院卷第五十三頁
      反面）。由上開證人之證詞可知，系爭錏柱與地面連接之
      底座，其原本所鑽之四個孔及原本鎖住之壁虎，已因被告
      車輛之撞擊而損壞，必須重新鑽孔及另外裝上四個壁虎，
      才能將該錏柱重新立於地面，是以系爭錏柱之底座確已受
      到損壞無誤。故告訴人張春雄於原審審理時所陳稱之：錏
      柱本身沒有壞，但是要重叫師傅裝置，需要裝置費等語（
      見原審卷第十六頁），係屬真實、可信。
二、經查，被告陳宗治就上開事實欄一之（二）所示之行為，即
    故意以倒車方式，撞擊張嘉芸父親張春雄所有之錏柱一支，
    致錏柱倒地，使該錏柱與地面所連結底座之四個鑽孔及壁虎
    因而變形損壞，足以生損害於張春雄之行為，核係犯刑法第
    三百五十四條損壞他人之錏柱與地面連結之底座之毀損罪（
    蓋被告之行為已達到使他人之錏柱與地面所連結之底座，其
    效用有一部喪失之情形，自與刑法第三百五十四條之毀損罪
    以使所毀損之物失其全部或一部之效用為構成要件相當）。
    爰審酌被告犯行所毀損之錏柱底座價值固非甚鉅，然其手段
    卑劣，且犯後一味狡辯，不知悔悟，且迄未與告訴人張春雄
    和解等一切情狀，量處拘投三十日，並諭知易科罰金之折算
    標準，以示懲儆。
丙、撤銷改判部分：
    查本案起訴事實原雖載為被告所駕車撞毀者為「錏柱」，然
    業經公訴人於九十九年十月十八日原審審理時當庭更正為「
    錏柱與地面所聯結之底座」（見原審卷第二十六頁），合先
    敘明。被告就上開事實欄一之（二）所示部分之行為，應構
    成刑法第三百五十四條之損壞他人錏柱與地面連結之底座之
    毀損罪，已詳如前述，原審疏未審酌上情，就此部分對被告
    為無罪之諭知，尚有未合。檢察官對原審判決該無罪部分不
    服，提起上訴，為有理由，自應由本院就被告此部分毀損犯
    行予以撤銷，改判如主文第二項所示之刑，並諭知易科罰金
    之折算標準。
丁、上訴駁回部分：
    原審判決就被告上開事實欄一之（一）所示部分之毀壞他人
    汽車輪胎部分之犯行，認罪證明確，適用刑事訴訟法第二百
    九十九條第一項前段，刑法第三百五十四條、第四十一條第
    一項前段、第三十八條第一項第二款，刑法施行法第一條之
    一文等規定，並審酌上情，判處有期徒刑四月，並諭知易科
    罰金之折算標準等情，核無違誤，量刑亦屬妥適。被告猶執
    陳詞否認該部分之犯罪提起上訴，其上訴為無理由，應予駁
    回。
據上論斷，依刑事訴訟法第三百六十八條第一項、第三百六十九
條第一項前段、第三百六十四條、第二百九十九條第一項前段，
刑法第三百五十四條、第四十一條第一項前段，刑法施行法第一
條之一第一項、第二項前段，判決如主文。
本案經檢察官劉家芳到庭執行職務。
中    華    民    國   100    年    2     月    17    日
            刑事第三庭    審判長法  官  王  增  瑜
                                法  官  唐  光  義
                                法  官  曾  佩  琦
以上正本證明與原本無異。
本件不得上訴。
                                書記官  陳  志  德
中    華    民    國   100    年    2     月    17    日
附錄本案論罪科刑法條：
【刑法第三百五十四條】
  毀棄、損壞前二條以外之他人之物或致令不堪用，足以生損害
  於公眾或他人者，處二年以下有期徒刑、拘役或五百元以下罰
  金。